ACORDAO-COMPLETO-2403611

ACÓRDÃO 3531/2020 ATA 9/2020 - SEGUNDA CÂMARA

VISTOS, relatados e discutidos estes autos de processo de admissão de servidores para a Departamento de Polícia Federal;
	ACORDAM os ministros do Tribunal de Contas da União, reunidos em sessão da 2ª Câmara, diante das razões expostas pela relatora, e com fundamento nos arts. 71, inciso III, da Constituição Federal, 1º, inciso V, e 39, incisos I e II, da Lei 8.443/1992 e 260, § 1º e 5º, do Regimento Interno do Tribunal de Contas da União, bem como no art. 7º, § 4º da IN 78/2018, em:
	9.1. considerar legais e conceder os registros dos atos de admissão de Ana Carolina Rezende Rodrigues (CPF: XXX.474.766-XX) , Anderson Rebonato de Souza (CPF: XXX.028.427-XX) , Andreia Cristiane Stanger (CPF: XXX.048.429-XX) , Claudino Sebaldo Alves de Oliveira (CPF: XXX.714.600-XX) , Clint Eastwood Costa Freitas (CPF: XXX.278.344-XX) , Clodomir dos Santos Bastos Filho (CPF: XXX.343.983-XX) , Cristina Moniz de Aragao Gualda (CPF: XXX.926.361-XX) , Dinis Almeida (CPF: XXX.449.858-XX) , Ede Vidal Moreira (CPF: XXX.943.256-XX) , Eduardo Aguiar de Oliveira (CPF: XXX.244.397-XX) , Edvandir Felix de Paiva (CPF: XXX.024.701-XX) , Elaine Cristina da Costa Leite (CPF: XXX.628.021-XX) , Flavia Torres Santos (CPF: XXX.650.745-XX) , Francesca Chein Muniz (CPF: XXX.587.881-XX) , Gastao Schefer Neto (CPF: XXX.504.209-XX) , Guilherme Augusto Campos Torres Nunes (CPF: XXX.047.284-XX) , Guilherme Ribeiro Goncalves Barrocas (CPF: XXX.016.721-XX) , Gutemberg de Jesus Rodrigues Silva (CPF: XXX.939.181-XX) , Hellen Cristina Leonel Cassimiro (CPF: XXX.631.411-XX) , Juliana Melo Azevedo (CPF: XXX.802.405-XX) , Luciano Dias de Castro (CPF: XXX.918.966-XX) , Luisa Nardelli (CPF: XXX.165.169-XX) , Marcelo Augusto Xavier da Silva (CPF: XXX.901.688-XX) , Maria Raquel de Carvalho Silveira (CPF: XXX.418.636-XX) , Melissa Teodoro Maximino (CPF: XXX.607.588-XX) , Milton Francisco Barboza (CPF: XXX.021.867-XX) , Monica Paulo de Souza (CPF: XXX.378.101-XX) , Pablo Oliva Souza (CPF: XXX.261.692-XX) , Ronilson de Assis Ferrari (CPF: XXX.857.726-XX) , Sandro Rogerio Jansen Castro (CPF: XXX.643.733-XX) , Sidnei Ludwig Maciel (CPF: XXX.012.250-XX) , Suzane Paes de Vasconcelos (CPF: XXX.429.871-XX) , Tathyana Chamon Ribeiro Soares (CPF: XXX.220.427-XX) , Tatiana Nunes Lima (CPF: XXX.588.979-XX) e Valeria Borba da Silva (CPF: XXX.773.820-XX) ;
	9.2. negar registros aos atos de admissão de Daniella Soares de Araujo (CPF: XXX.364.792-XX) , Emerson Roberto Sousa da Silva (CPF: XXX.833.563-XX) , Marcelo Fernando Borsio (CPF: XXX.971.798-XX) , Mary Jane Fernandes Marques (CPF: XXX.023.306-XX) e Leonardo Gomes Vieira (CPF: XXX.791.334-XX) ;
	9.3. determinar ao Departamento de Polícia Federal que:
	9.3.1. acompanhe os desdobramentos das ações judiciais que permitiram, em caráter não definitivo, a admissão e posse dos servidores citados no item 9.2. desta deliberação, e, caso venham a ser desconstituídas as sentenças ora favoráveis aos interessados, torne sem efeito seus atos de admissão nos quadros do órgão, bem como providencie o cadastramento dos respectivos desligamentos no sistema e-Pessoal;
	9.3.2. dê ciência desta deliberação aos interessados;
	9.4. considerar prejudicada, por perda de objeto, a análise de mérito dos atos de admissão de Lorena de Sousa Costa (CPF: XXX.043.192-XX) e Renata Quinaud de Souza (CPF: XXX.568.687-XX) .

Atos de admissão de Ana Carolina Rezende Rodrigues, Anderson Rebonato de Souza, Andreia Cristiane Stanger, Claudino Sebaldo Alves de Oliveira, Clint Eastwood Costa Freitas, Clodomir dos Santos Bastos Filho, Cristina Moniz de Aragao Gualda, Daniella Soares de Araujo, Dinis Almeida, Ede Vidal Moreira, Eduardo Aguiar de Oliveira, Edvandir Felix de Paiva, Elaine Cristina da Costa Leite, Emerson Roberto Sousa da Silva, Flavia Torres Santos, Francesca Chein Muniz, Gastao Schefer Neto, Guilherme Augusto Campos Torres Nunes, Guilherme Ribeiro Goncalves Barrocas, Gutemberg de Jesus Rodrigues Silva, Hellen Cristina Leonel Cassimiro, Juliana Melo Azevedo, Leonardo Gomes Vieira, Lorena de Sousa Costa, Luciano Dias de Castro, Luisa Nardelli, Marcelo Augusto Xavier da Silva, Marcelo Fernando Borsio, Maria Raquel de Carvalho Silveira, Mary Jane Fernandes Marques, Melissa Teodoro Maximino, Milton Francisco Barboza, Monica Paulo de Souza, Pablo Oliva Souza, Renata Quinaud de Souza, Ronilson de Assis Ferrari, Sandro Rogerio Jansen Castro, Sidnei Ludwig Maciel, Suzane Paes de Vasconcelos, Tathyana Chamon Ribeiro Soares, Tatiana Nunes Lima e Valeria Borba da Silva, servidores do Departamento de Polícia Federal.

Segunda Câmara

Departamento de Polícia Federal.

3. Interessados/Responsáveis:
3.1. Interessados: Ana Carolina Rezende Rodrigues (XXX.474.766-XX); Anderson Rebonato de Souza (XXX.028.427-XX); Andreia Cristiane Stanger (XXX.048.429-XX); Claudino Sebaldo Alves de Oliveira (XXX.714.600-XX); Clint Eastwood Costa Freitas (XXX.278.344-XX); Clodomir dos Santos Bastos Filho (XXX.343.983-XX); Cristina Moniz de Aragao Gualda (XXX.926.361-XX); Daniella Soares de Araujo (XXX.364.792-XX); Dinis Almeida (XXX.449.858-XX); Ede Vidal Moreira (XXX.943.256-XX); Eduardo Aguiar de Oliveira (XXX.244.397-XX); Edvandir Felix de Paiva (XXX.024.701-XX); Elaine Cristina da Costa Leite (XXX.628.021-XX); Emerson Roberto Sousa da Silva (XXX.833.563-XX); Flavia Torres Santos (XXX.650.745-XX); Francesca Chein Muniz (XXX.587.881-XX); Gastao Schefer Neto (XXX.504.209-XX); Guilherme Augusto Campos Torres Nunes (XXX.047.284-XX); Guilherme Ribeiro Goncalves Barrocas (XXX.016.721-XX); Gutemberg de Jesus Rodrigues Silva (XXX.939.181-XX); Hellen Cristina Leonel Cassimiro (XXX.631.411-XX); Juliana Melo Azevedo (XXX.802.405-XX); Leonardo Gomes Vieira (XXX.791.334-XX); Lorena de Sousa Costa (XXX.043.192-XX); Luciano Dias de Castro (XXX.918.966-XX); Luisa Nardelli (XXX.165.169-XX); Marcelo Augusto Xavier da Silva (XXX.901.688-XX); Marcelo Fernando Borsio (XXX.971.798-XX); Maria Raquel de Carvalho Silveira (XXX.418.636-XX); Mary Jane Fernandes Marques (XXX.023.306-XX); Melissa Teodoro Maximino (XXX.607.588-XX); Milton Francisco Barboza (XXX.021.867-XX); Monica Paulo de Souza (XXX.378.101-XX); Pablo Oliva Souza (XXX.261.692-XX); Renata Quinaud de Souza (XXX.568.687-XX); Ronilson de Assis Ferrari (XXX.857.726-XX); Sandro Rogerio Jansen Castro (XXX.643.733-XX); Sidnei Ludwig Maciel (XXX.012.250-XX); Suzane Paes de Vasconcelos (XXX.429.871-XX); Tathyana Chamon Ribeiro Soares (XXX.220.427-XX); Tatiana Nunes Lima (XXX.588.979-XX); Valeria Borba da Silva (XXX.773.820-XX).

13.1. Ministros presentes: Ana Arraes (Presidente), Augusto Nardes, Aroldo Cedraz (Relator) e Raimundo Carreiro.
13.2. Ministros-Substitutos presentes: Marcos Bemquerer Costa e André Luís de Carvalho.

AROLDO CEDRAZ

Adoto como Relatório a instrução de peça 78, da Secretaria de Fiscalização de Pessoal (Sefip) , a qual contou com a anuência de seu corpo dirigente (peça 79) , assim como do Ministério Público junto ao TCU (peça 80) :
“INTRODUÇÃO
1.	Trata-se de atos de admissão de Ana Carolina Rezende Rodrigues, Anderson Rebonato de Souza, Andreia Cristiane Stanger, Claudino Sebaldo Alves de Oliveira, Clint Eastwood Costa Freitas, Clodomir dos Santos Bastos Filho, Cristina Moniz de Aragao Gualda, Daniella Soares de Araujo, Dinis Almeida, Ede Vidal Moreira, Eduardo Aguiar de Oliveira, Edvandir Felix de Paiva, Elaine Cristina da Costa Leite, Emerson Roberto Sousa da Silva, Flavia Torres Santos, Francesca Chein Muniz, Gastao Schefer Neto, Guilherme Augusto Campos Torres Nunes, Guilherme Ribeiro Goncalves Barrocas, Gutemberg de Jesus Rodrigues Silva, Hellen Cristina Leonel Cassimiro, Juliana Melo Azevedo, Leonardo Gomes Vieira, Lorena de Sousa Costa, Luciano Dias de Castro, Luisa Nardelli, Marcelo Augusto Xavier da Silva, Marcelo Fernando Borsio, Maria Raquel de Carvalho Silveira, Mary Jane Fernandes Marques, Melissa Teodoro Maximino, Milton Francisco Barboza, Monica Paulo de Souza, Pablo Oliva Souza, Renata Quinaud de Souza, Ronilson de Assis Ferrari, Sandro Rogerio Jansen Castro, Sidnei Ludwig Maciel, Suzane Paes de Vasconcelos, Tathyana Chamon Ribeiro Soares, Tatiana Nunes Lima e Valeria Borba da Silva, servidores do Departamento de Polícia Federal.
2.	Os atos foram submetidos, para fim de registro, à apreciação do Tribunal de Contas da União (TCU) , de acordo com o art. 71, inciso III, da Constituição Federal. O cadastramento e a disponibilização ao TCU ocorreram por intermédio do Sistema de Apreciação e Registro de Atos de Admissão e Concessões, na forma dos arts. 2º, caput e incisos I a VI, e 4º, caput, da então vigente Instrução Normativa - TCU 55/2007.
EXAME TÉCNICO
Procedimentos preliminares aplicados
3.	Os procedimentos para exame, apreciação e registro de atos de pessoal encontram-se estabelecidos, atualmente, na Instrução Normativa TCU 78/2018 e na Resolução TCU 206/2007. Essas normas dispõem, respectivamente, em seus arts. 4º, § 2º, e 3º, § 3º que os atos de pessoal disponibilizados por meio do Sistema de Apreciação e Registro de Atos de Admissão e Concessões devem ser submetidos a crítica preliminar automatizada do próprio sistema, com base em parâmetros predefinidos.
4.	Relativamente aos atos de admissão, as rotinas de crítica das informações cadastradas no Sistema de Apreciação e Registro de Atos de Admissão e Concessões foram elaboradas e validadas levando-se em conta as peculiaridades desses atos. Os itens de verificação do sistema compreendem prazos, fundamentos legais e ocorrências de acumulação, alcançando mais de sessenta aspectos da ficha de admissão, o que cobre a quase totalidade dos dados registrados. Cabe assinalar que se trata de verificação mais minuciosa do que aquela que é possível realizar por mãos humanas, proporcionando um nível de segurança ainda maior.
5.	Além da crítica automatizada, há verificação humana adicional no caso de haver alertas do sistema ou informações não formatadas, como esclarecimentos do gestor ou do controle interno.
6.	As críticas também consideram os registros do Sistema Integrado de Administração de Recursos Humanos (Siape) . O Siape disponibiliza informações atualizadas sobre as parcelas que integram a remuneração, diferentemente, portanto, do Sistema de Apreciação e Registro de Atos de Admissão e Concessões, que informa as parcelas no momento do registro do ato.
7.	Essa confrontação com o Siape provê uma visão atual e verdadeira da situação, o que permite descaracterizar irregularidades e inconsistências que, embora constantes do Sistema de Apreciação e Registro de Atos de Admissão e Concessões, já foram corrigidas.
8.	Em pronunciamento anterior, a Unidade Técnica propôs a legalidade para fins de registro dos autos em tela (peças 68 e 69) .
9.	No entanto, o Ministério Público de Contas junto ao TCU, em manifestação do Exmo. Procurador Júlio Marcelo de Oliveira, propôs a realização de diligência ao órgão de origem, com o fito de verificar a existência de trânsito em julgado de todas as ações judiciais que permitiram a nomeação e posse dos servidores (peça 70) .
10.	O então relator dos autos, Exmo. Ministro Raimundo Carreiro, acolheu o entendimento do Ministério Público (peça 71) . 
Exame das constatações
11.	Os servidores Emerson Roberto Sousa da Silva, Daniella Soares de Araújo, Marcelo Fernando Borsio, Mary Jane Fernandes Marque e Leonardo Gomes Vieira foram admitidos no Departamento de Polícia Federal (DPF) com fundamento em sentenças judiciais. 
12.	Em consulta ao andamento processual de tais ações, verificou-se a seguinte situação processual das ações judiciais dos interessados:
 
	SERVIDOR
	CPF
	DATA DA NOMEAÇÃO
 (Publicação no D.O.U) 
	PROCESSO JUDICIAL
 (Informações) 
	LOCALIZAÇÃO DO DOU NO PROCESSO
	SITUAÇÃO PROCESSUAL

	EMERSON ROBERTO SOUSA DA SILVA
	46683356300
	31/12/2007
	Ação Ordinária nº 2005.37.00.006627-0, 5ª Vara Seção Judiciária do Maranhão, Justiça Federal de 1ª Instância
	Peça 23
	Ação ordinária ainda em andamento no Tribunal Regional Federal da 1ª Região 

	DANIELLA SOARES DE ARAUJO
	51036479234
	31/12/2007
	Ação Ordinária nº 2004.39.00.010900-5 - 2ª
VF/PA
	Peça 23
	Ação ordinária ainda em andamento no Tribunal Regional Federal da 1ª Região

	MARCELO FERNANDO BORSIO
	11197179810
	5/2/2007
	Ação Cautelar n° 2006.34.00.022342-3 - 3ª VF/DF
	Peça 2
	Em andamento no TRF da 1ª Região (peça 74, folha 196) 

	MARY JANE FERNANDES MARQUES
	4702330608
	9/5/2007
	Ação ordinária
nº 2004.34.00.044411-6
21ª VF/DF.
	Peça 7
	Ação em andamento no Superior Tribunal de Justiça -  REsp nº 1610877 (Conclusos para decisão do Relator – Ministro Gurgel de Faria

	LEONARDO GOMES VIEIRA
	94879133434
	22/11/2007
	Agravo de Instrumento nº 2007.01.00.047336-1-DF
	Peça 16
	Ação em andamento no TRF da 1ª Região (peça 74, folha 152) 

13.	Não se identifica qualquer irregularidade, pelos gestores do DPF, nos atos de admissão dos servidores acima apresentados, pois agiram no cumprimento de decisões judiciais e não seria possível exigir comportamento diverso do que foi realizado.
14.	Por outro lado, seria incongruente emitir juízo de legalidade de tais atos, e propor o registro das admissões, e, em paralelo, propor ao órgão a promover ‘automaticamente’ o desligamento dos servidores, na hipótese de revogação da ordem judicial.
15.	O registro de admissões pela Corte de Contas se adstringe ao aperfeiçoamento dos atos administrativos típicos da espécie, o que não é o caso de ato editado em estrito cumprimento a ordem judicial, dotada, em si mesma, de plena eficácia.
16.	Não há, desse modo, margem para o exercício do controle externo – mormente em questão capital como a que aqui se discute –, não há que se falar em julgamento desta Corte para fins de registro.
17.	Assim, encontrando-se judicializada a admissão, e não tendo sido identificado nenhum excesso no cumprimento da respectiva sentença por parte do DPF, há que se ter por prejudicado seu exame, para fins de registro.
18.	Em casos semelhantes, ou seja, admissões de agentes públicos com fundamento em sentenças judiciais ainda precárias, a jurisprudência da Corte determinava o sobrestamento dos autos e o acompanhamento das ações judiciais pela Secretaria de Fiscalização de Pessoal. 
19.	No entanto, o entendimento do TCU aperfeiçoou-se no sentido de considerar prejudicados os exames de tais atos e determinar às Unidades Jurisdicionadas o acompanhamento dos desdobramentos das ações judiciais e, caso venha a ser desconstituída a sentença favorável aos servidores, torne sem efeito, de imediato, seus atos de admissão nos quadros dos órgãos ou entidades, bem como providencie o cadastramento do respectivo desligamento no sistema e-Pessoal.
20.	A proposta de negativa de registro encontra amparo em diversas decisões deste Tribunal acerca da matéria, dentre elas cito os Acórdãos 3212/2019, 4217/2017, 2396/2017, 6304/2016 e 3503/2016, todos da 1ª Câmara, e todos da relatoria do Ministro Benjamin Zymler. E Acórdãos 571/2019, 8651/2018, 6300/2018, todos da 2ª Câmara, e todos da relatoria da Ministra Ana Arraes.
21.	Cumpre esclarecer que o Supremo Tribunal Federal já se manifestou, em sede de repercussão geral, quanto a impossibilidade de manutenção em cargo público de servidor que tomou posse com fundamento em provimento judicial de natureza precária.
22.	O Acórdão do STF restou assim ementado:
Ementa: CONSTITUCIONAL. ADMINISTRATIVO. CONCURSO PÚBLICO. CANDIDATO REPROVADO QUE ASSUMIU O CARGO POR FORÇA DE LIMINAR. SUPERVENIENTE REVOGAÇÃO DA MEDIDA. RETORNO AO STATUS QUO ANTE. “TEORIA DO FATO CONSUMADO”, DA PROTEÇÃO DA CONFIANÇA LEGÍTIMA E DA SEGURANÇA JURÍDICA. INAPLICABILIDADE. RECURSO PROVIDO. 1. Não é compatível com o regime constitucional de acesso aos cargos públicos a manutenção no cargo, sob fundamento de fato consumado, de candidato não aprovado que nele tomou posse em decorrência de execução provisória de medida liminar ou outro provimento judicial de natureza precária, supervenientemente revogado ou modificado. 2. Igualmente incabível, em casos tais, invocar o princípio da segurança jurídica ou o da proteção da confiança legítima. É que, por imposição do sistema normativo, a execução provisória das decisões judiciais, fundadas que são em títulos de natureza precária e revogável, se dá, invariavelmente, sob a inteira responsabilidade de quem a requer, sendo certo que a sua revogação acarreta efeito ex tunc, circunstâncias que evidenciam sua inaptidão para conferir segurança ou estabilidade à situação jurídica a que se refere. 3. Recurso extraordinário provido. (RE 608482, Relator (a) :  Min. TEORI ZAVASCKI, Tribunal Pleno, julgado em 07/08/2014, ACÓRDÃO ELETRÔNICO REPERCUSSÃO GERAL - MÉRITO DJe-213 DIVULG 29-10-2014 PUBLIC 30-10-2014) (grifo nosso) 
23.	Quanto aos servidores Gastão Scheffer Neto, Milton Francisco Barboza, Ana Carolina Rezende Rodrigues, Eduardo Aguiar de Oliveira, Francisca Chein Muniz, Guilherme Augusto Campos Torres Nunes, Tatiana Nunes Lima, Andreia Cristiane Stanger, Dinis Almeida, Claudino Sebaldo Alves de Oliveira, Maria Raquel de Carvalho Silveira, Ronilson de Assis Ferrari, Tathyana Chamon Ribeiro Soares, Renata Quinaud de Souza, Luisa Nardelli, Melissa Teodoro Maximino, Edvandir Feliz de Paiva, Guilherme Ribeiro Gonçalves Barrocas, Hellen Cristina Leonel Cassimiro, Ede Vidal Moreira Clint Eastwood Costa Freitas, Clodomir dos Santos Barros Filho, Cristina Moniz de Aragão Gualda, Sidnei Ludwig Maciel, Sandro Rogerio Jansen Castro, Suzane Paes de Vasconcelos, Juliana Melo Azevedo, Flavia Torres Santos, Anderson Rebonato de Souza, Pablo Oliva Souza, Gutemberg de Jesus Rodrigues Silva, Marcelo Augusto Xavier da Silva, Lorena de Sousa Costa Monica Paulo de Souza, Luciano Dias de Castro e Valeria Borba da Silva foram admitidos no Departamento de Polícia Federal com fundamento em sentenças judiciais. 
24.	Em consulta ao andamento processual das ações judiciais que permitiram a admissão deste conjunto de interessados, verificou-se a seguinte situação: 
	SERVIDOR
	CPF
	DATA DA NOMEAÇÃO
 (Publicação no D.O.U) 
	PROCESSO JUDICIAL
 (Informações) 
	LOCALIZAÇÃO DO DOU NO PROCESSO
	SITUAÇÃO PROCESSUAL

	GASTAO SCHEFER NETO
	78250420934
	29/1/2007
	Agravo de Instrumento nº 2007.04.00.000892-3 - TRF 4ª Região
	Peça 1
	Transito em julgado (peça 74, folhas 105 a 107) , com mérito favorável ao servidor (peça 74, folhas 108 a 119) 

	MILTON FRANCISCO BARBOZA
	96302186749
	9/2/2007
	Ação Ordinária nº 2005.51.01004667-3 - 6ª VF/RJ
	Peça 3
	Transito em julgado (peça 74, folha 234) , com mérito favorável ao servidor (peça 74, folhas 235 a 240) 

	ANA CAROLINA REZENDE RODRIGUES
	1347476660
	27/2/2007
	Agravo de Instrumento n° 2007.01.00.002475-0 - TRF 1ª
Região
	Peça 4
	Transito em julgado (peça 74, folha 2) , com mérito favorável à servidora (peça 74, folhas 1 e 6 a 8) 

	EDUARDO AGUIAR DE OLIVEIRA
	2824439750
	13/3/2007
	Mandado de Segurança no- 2006.34.00.020334-6 - 8ª VF/DF
	Peça 5
	Transito em julgado (peça 74, folha 89) , com mérito favorável ao servidor (peça 74, folha 86 ) 

	FRANCESCA CHEIN MUNIZ
	83058788134
	5/4/2007
	Nomeação ordinária
	Peça 6
	Não houve sentença judicial para a nomeação e posse

	GUILHERME AUGUSTO CAMPOS TORRES NUNES
	1004728425
	13/7/2007
	Ação Ordinária nº 2005.83.00.002058-6 - 12ª
VF/PE
	Peça 8
	Transito em julgado (peça 74, folha 120) , com mérito favorável ao servidor (peça 74, folhas 121 a 127 ) 

	TATIANA NUNES LIMA
	2058897943
	13/7/2007
	Execução Provisória de Sentença nº 
2007.72.00.008093-8/SC
	Peça 8
	Transito em julgado (peça 74, folhas 352 e 353) , com mérito favorável à servidora (peça 74, folhas 348 a 351) 

	ANDREIA CRISTIANE STANGER
	83504842920
	13/7/2007
	Mandado de Segurança nº 2005.34.00.000016-0 - 8ª VF/DF
	Peça 8
	Transito em julgado (peça 74, folha 23) , com mérito favorável à servidora (peça 74, folhas 13 a 22) 

	DINIS ALMEIDA
	8344985889
	13/7/2007
	Ação Ordinária nº 2005.61.17.000001-0
1ª VF/JAÚ/SP
	Peça 8
	Transito em julgado (peça 74, folha 79) , com mérito favorável ao servidor (peça 74, folha 73) 

	CLAUDINO SEBALDO ALVES DE OLIVEIRA
	63071460015
	13/7/2007
	Ação Ordinária nº 2004.71.00.044965-4
6ª VF/RS
	Peça 8
	Transito em julgado (peça 74, folha 26) , com mérito favorável ao servidor (peça 74, folha 28 a 31) 

	MARIA RAQUEL DE CARVALHO SILVEIRA
	4041863600
	13/7/2007
	Ação Ordinária nº 2005.72.00.003213-0 - Seção Judiciária de Santa Catarina
	Peça 8
	Transito em julgado (peça 74, folha 207) , com mérito favorável à servidora (peça 74, folhas 197 a 206) 

	RONILSON DE ASSIS FERRARI
	55885772649
	25/7/2007
	Ação Ordinária nº 2003.38.00.001311-3 - 11ª VF/MG
	Peça 9
	Transito em julgado (peça 74, folha 313) , com mérito favorável ao servidor (peça 74, folha 312) 

	TATHYANA CHAMON RIBEIRO SOARES
	7522042704
	30/7/2007
	Ação Cautelar nº 2007.34.00.024814-7 - 16ª
VF/DF
	Peça 10
	Transito em julgado (peça 74, folha 346) , com mérito favorável à servidora (peça 74, folhas 340 a 343) 

	RENATA QUINAUD DE SOUZA
	9256868750
	20/8/2007
	Ação Ordinária no- 2007.5101021165-6 - 7ª
VF/RJ
	Peça 11
	Transito em julgado (peça 74, folha 295) , com mérito favorável à servidora (peça 74, folhas 302 a 311) 

	LUISA NARDELLI
	716516918
	8/10/2007
	Apelação Cível n°
2004.72.00.017545-6/SC
	Peça 12
	Transito em julgado (peça 74, folha 362) , com mérito favorável à servidora (peça 74, folhas 161 a 169) 

	MELISSA TEODORO MAXIMINO
	22360758802
	26/10/2007
	Apelação Cível n°
2005.34.00.004133-0/DF
	Peça 13
	Transito em julgado (peça 74, folha 100) , com mérito favorável à servidora (peça 74, folha 104) 

	EDVANDIR FELIX DE PAIVA
	55402470197
	6/11/2007
	Ação Ordinária n° 2005.34.00.011289-4 - 8a VF/SJDF
	Peça 14
	Transito em julgado (peça 74, folha 92) , com mérito favorável ao servidor (peça 74, folhas 87 e 91) 

	GUILHERME RIBEIRO GONCALVES BARROCAS
	71701672120
	7/11/2007
	Agravo de Instrumento n° 2007.01.00.040627-1/DF
	Peça 15
	Transito em julgado (peça 74, folha 313) , com mérito favorável ao servidor (peça 74, folha 312) 

	HELLEN CRISTINA LEONEL CASSIMIRO
	89163141191
	23/11/2007
	Apelação Cível nº 2005.34.00.004486-0/DF
	Peça 17
	Transito em julgado (peça 74, folha 138) , com mérito favorável à servidora (peça 74, folha 137) 

	EDE VIDAL MOREIRA
	94594325653
	29/11/2007
	Ação Cautelar nº 2005.38.00.011735-7, Justiça Federal de 1º- Grau em Minas Gerais - Juízo Federal da 17ª Vara
	Peça 18
	Transito em julgado (peça 74, folha 82) , com mérito favorável ao servidor (peça 74, folhas 81 e 85) 

	CLINT EASTWOOD COSTA FREITAS
	827834462
	6/12/2007
	Ação Ordinária nº 2005.34.00.020694-4, Seção Judiciária do Distrito Federal - Juízo da 20ª Vara Federal.
	Peça 19
	Transito em julgado (peça 74, folha 33) , com mérito favorável ao servidor (peça 74, folhas 32, 40 a 44) 

	CLODOMIR DOS SANTOS BASTOS FILHO
	69934398320
	7/12/2007
	Ação Ordinária nº 2005.81.00.006535-8, Justiça Federal do Estado do Ceará
1ª Vara
	Peça 20
	Transito em julgado (peça 74, folha 47) , com mérito favorável ao servidor (peça 74, folhas 59 a 63) 

	CRISTINA MONIZ DE ARAGAO GUALDA
	77992636104
	27/12/2007
	Apelação Cível nº 2004.34.00.046782-6/DF, Tribunal Regional Federal 1ª Região
	Peça 21
	Transito em julgado (peça 74, folha 68) , com mérito favorável à servidora (peça 74, folhas 64 a 67) 

	SIDNEI LUDWIG MACIEL
	40801225000
	28/12/2007
	Ação Ordinária nº 2002.71.00.010987-2 - 1ª VF/RS
	Peça 22
	Transito em julgado (peça 74, folha 319) , com mérito favorável ao servidor (peça 74, folhas 324 a 335) 

	SANDRO ROGERIO JANSEN CASTRO
	50764373315
	28/12/2007
	Ação Ordinária nº 2005.37.00.003389-5 – 
6ª VF/MA
	Peça 22
	Transito em julgado (peça 74, folha 316) , com mérito favorável ao servidor (peça 74, folha 314) 

	SUZANE PAES DE VASCONCELOS
	85942987149
	28/12/2007
	Apelação Cível nº 2004.34.00.044257-5/DF
	Peça 22
	Transito em julgado (peça 74, folha 338) , com mérito favorável à servidora (peça 74, folhas 336 e 337) 

	JULIANA MELO AZEVEDO
	79880240510
	28/12/2007
	Apelação Cível n°
2005.34.00.004133-0/DF
	Peça 22
	Transito em julgado (peça 74, folha 101) , com mérito favorável à servidora (peça 74, folhas 104) 

	FLAVIA TORRES SANTOS
	91365074587
	28/12/2007
	Apelação Cível n°
2005.34.00.004133-0/DF
	Peça 22
	Transito em julgado (peça 74, folha 101) , com mérito favorável à servidora (peça 74, folhas 104) 

	ANDERSON REBONATO DE SOUZA
	4602842747
	28/12/2007
	Apelação Cível nº 
2005.38.00.000370-2/MG
	Peça 22
	Transito em julgado (peça 74, folhas 10 e 11) , com mérito favorável ao servidor (peça 74, folha 9 e 12) 

	PABLO OLIVA SOUZA
	55926169291
	28/12/2007
	Ação Ordinária nº 2005.51.01.002023-4 - 6ª VF/RJ
	Peça 22
	Transito em julgado (peça 74, folha 295) , com mérito favorável ao servidor (peça 74, folha 243 a 294) 

	GUTEMBERG DE JESUS RODRIGUES SILVA
	55393918100
	28/12/2007
	Apelação Cível nº 
2005.34.00.004589-3/DF
	Peça 22
	Transito em julgado (peça 74, folha 135) , com mérito favorável ao servidor (peça 74, folha 133) 

	MARCELO AUGUSTO XAVIER DA SILVA
	12090168854
	31/12/2007
	Ação Ordinária nº 2005.61.00.000581-1 - Seção Judiciária do Estado de São Paulo - 11ª Vara Federal Cível
	Peça 23
	Transito em julgado (peça 74, folha 189) , com mérito favorável ao servidor (peça 74, folha 170 a 187) 

	LORENA DE SOUSA COSTA
	69304319234
	31/12/2007
	Ação Ordinária nº 2005.39.00.000027-4, Justiça Federal de 1ª Instância - Seção Judiciária do Estado do Pará
	Peça 23
	Transito em julgado (peça 74, folha 377) , com mérito favorável à servidora (peça 74, folha 156) 

	MONICA PAULO DE SOUZA
	69537810178
	31/12/2007
	Ação Ordinária nº 2004.34.00.046613-9 - Seção Judiciária do Distrito Federal
	Peça 23
	Transito em julgado (peça 74, folha 241) , com mérito favorável à servidora (peça 74, folha 242) 

	LUCIANO DIAS DE CASTRO
	70291896634
	31/12/2007
	Ação Ordinária nº 2005.38.00.007074-8, 5ª Vara da Justiça Federal de 1ª Instância - Seção Judiciária de Minas Gerais
	Peça 23
	Transito em julgado (peça 74, folha 159) , com mérito favorável ao servidor (peça 74, folha 157 e 158) 

	VALERIA BORBA DA SILVA
	90677382049
	31/12/2007
	Ação Ordinária nº 
2005.71.00.017146-5 - 6ª VF/RS
	Peça 23
	Transito em julgado (peça 74, folha 362) , com mérito favorável à servidora (peça 74, folha 366 a 373) 

	ELAINE CRISTINA DA COSTA LEITE
	50162802153
	28/12/2007
	Mandado de Segurança nº 2005.34.00.005758-6 -
7ª VF/DF
	Peça 22
	Trânsito em julgado (peça 74, folha 395) , com mérito favorável à servidora (peça 74, folha 392 a 394) 

25.	No que tange a este conjunto de servidores, a decisão judicial com mérito favorável, transitada em julgado, que determina a nomeação e posse em cargo público, é ato válido, dotado de plena eficácia e capaz de fundamentar a admissão. Tal ato, tem o condão de suprir todas as informações requeridas pelo TCU nas admissões, possibilitando o devido registro por este Tribunal. Não cabe, contudo, ao TCU, a verificação do mérito das decisões judiciais em sede administrativa.
26.	Adicionalmente, não há outras irregularidades nos atos que possam macular a admissão destes servidores.
27.	Quanto a servidora Elaine Cristina da Costa Leite, a interessada impetrou um Recurso Extraordinário junto ao STF, contudo em relação a matéria diversa. A servidora ingressou na Suprema Corte com o RE 630.622/DF (peça 74, folhas 383 a 385) contra Acórdão do Tribunal Regional Federal da 1ª Região (peça 74, folha 381) . No entanto, em sede de agravo regimental, a interessada obteve decisão favorável, a qual manteve a decisão da primeira instância, a qual autorizou a nomeação e posse da interessada (peça 74, folhas 392 a 394) .
28.	Dessa maneira, a interessada foi informada, previamente ao recebimento, sobre a impropriedade da comunicação de peça 72 e de que não havia a necessidade de encaminhar a Unidade Técnica qualquer tipo de informação. Foi encaminhada comunicação sobre o equívoco da comunicação anterior (peça 73) .
29.	Quanto a Renata Quinaud de Souza, cumpre proposta de perda de objeto da interessada, devido ao falecimento da interessada em 8/8/2013, consoante consulta aos sistemas Sisobi e Siape.
30.	No que concerne a servidora Lorena de Sousa Costa, houve o encaminhamento do Formulário de Desligamento da interessada (número de controle 10327002-02-2015-000128-3) do cargo de Delegada da Polícia Federal em 23/5/2014, cabendo também a proposta de perda de objeto.
31. Assim sendo, à vista do desligamento das interessadas, os atos podem ser considerados prejudicados, por perda de objeto, nos termos do art. 7º da Resolução 206/2007, na redação dada pela Resolução 237/2010, abaixo transcrito:
Art. 7º O Tribunal poderá considerar prejudicado, por perda de objeto, o exame dos atos de:
 (...) 
II - admissão cujos efeitos financeiros tenham se exaurido antes de seu processamento pela Corte, seja pelo falecimento do admitido, seja pelo seu desligamento do cargo a que se refere o ato de admissão.
PROPOSTA DE ENCAMINHAMENTO
32.	Ante o exposto, com fundamento nos arts. 71, inciso III, da Constituição Federal, 1o, inciso V, e 39, incisos I e II, da Lei 8.443/1992 e 260, § 1º e 5º, do Regimento Interno do Tribunal de Contas da União, bem como art. 7º, § 4º da IN 78/2018, propõe-se:
a) considerar LEGAL e conceder o registro do ato de Ana Carolina Rezende Rodrigues (CPF: XXX.474.766-XX) , Anderson Rebonato de Souza (CPF: XXX.028.427-XX) , Andreia Cristiane Stanger (CPF: XXX.048.429-XX) , Claudino Sebaldo Alves de Oliveira (CPF: XXX.714.600-XX) , Clint Eastwood Costa Freitas (CPF: XXX.278.344-XX) , Clodomir dos Santos Bastos Filho (CPF: XXX.343.983-XX) , Cristina Moniz de Aragao Gualda (CPF: XXX.926.361-XX) , Dinis Almeida (CPF: XXX.449.858-XX) , Ede Vidal Moreira (CPF: XXX.943.256-XX) , Eduardo Aguiar de Oliveira (CPF: XXX.244.397-XX) , Edvandir Felix de Paiva (CPF: XXX.024.701-XX) , Elaine Cristina da Costa Leite (CPF: XXX.628.021-XX) , Flavia Torres Santos (CPF: XXX.650.745-XX) , Francesca Chein Muniz (CPF: XXX.587.881-XX) , Gastao Schefer Neto (CPF: XXX.504.209-XX) , Guilherme Augusto Campos Torres Nunes (CPF: XXX.047.284-XX) , Guilherme Ribeiro Goncalves Barrocas (CPF: XXX.016.721-XX) , Gutemberg de Jesus Rodrigues Silva (CPF: XXX.939.181-XX) , Hellen Cristina Leonel Cassimiro (CPF: XXX.631.411-XX) , Juliana Melo Azevedo (CPF: XXX.802.405-XX) , Luciano Dias de Castro (CPF: XXX.918.966-XX) , Luisa Nardelli (CPF: XXX.165.169-XX) , Marcelo Augusto Xavier da Silva (CPF: XXX.901.688-XX) , Maria Raquel de Carvalho Silveira (CPF: XXX.418.636-XX) , Melissa Teodoro Maximino (CPF: XXX.607.588-XX) , Milton Francisco Barboza (CPF: XXX.021.867-XX) , Monica Paulo de Souza (CPF: XXX.378.101-XX) , Pablo Oliva Souza (CPF: XXX.261.692-XX) , Ronilson de Assis Ferrari (CPF: XXX.857.726-XX) , Sandro Rogerio Jansen Castro (CPF: XXX.643.733-XX) , Sidnei Ludwig Maciel (CPF: XXX.012.250-XX) , Suzane Paes de Vasconcelos (CPF: XXX.429.871-XX) , Tathyana Chamon Ribeiro Soares (CPF: XXX.220.427-XX) , Tatiana Nunes Lima (CPF: XXX.588.979-XX) e Valeria Borba da Silva (CPF: XXX.773.820-XX) .
b) negar registro aos atos de admissão de Daniella Soares de Araujo (CPF: XXX.364.792-XX) , Emerson Roberto Sousa da Silva (CPF: XXX.833.563-XX) , Marcelo Fernando Borsio (CPF: XXX.971.798-XX) , Mary Jane Fernandes Marques (CPF: XXX.023.306-XX) e Leonardo Gomes Vieira (CPF: XXX.791.334-XX) ;
c)  determinar ao Departamento de Polícia Federal que:
c.1) acompanhe os desdobramentos das ações judiciais precárias que permitiram a admissão e posse dos servidores Daniella Soares de Araujo (CPF: XXX.364.792-XX) , Emerson Roberto Sousa da Silva (CPF: XXX.833.563-XX) , Marcelo Fernando Borsio (CPF: XXX.971.798-XX) , Mary Jane Fernandes Marques (CPF: XXX.023.306-XX) e Leonardo Gomes Vieira (CPF: XXX.791.334-XX) , e, caso venha a ser desconstituída a sentença ora favorável aos interessados torne sem efeito seus atos de admissão nos quadros da entidade, bem como providencie o cadastramento dos respectivos desligamentos no sistema e-Pessoal;
c.2) dê ciência da deliberação que vier a ser adotada aos interessados.
d) seja considerada prejudicada, por perda de objeto, a análise de mérito do ato de Lorena de Sousa Costa (CPF: XXX.043.192-XX) e Renata Quinaud de Souza (CPF: XXX.568.687-XX) .”
	É o Relatório.

não há.

Procurador Júlio Marcelo de Oliveira.

PESSOAL. ADMISSÕES COM FUNDAMENTO EM DECISÕES JUDICIAIS. EXAME DAS DECISÕES JUDICIAIS CASO A CASO. CONCEDER REGISTRO A PARTE DOS ATOS. NEGATIVA DE REGISTRO DE OUTRA PARTE. PREJUDICIALIDADE DO EXAME DE OUTRAS ADMISSÕES. DETERMINAÇÕES. CIÊNCIA.

ATOS DE ADMISSÃO (ADS)

Secretaria de Fiscalização de Pessoal (Sefip).

Cuidam os autos do exame dos atos de admissão de Ana Carolina Rezende Rodrigues, Anderson Rebonato de Souza, Andreia Cristiane Stanger, Claudino Sebaldo Alves de Oliveira, Clint Eastwood Costa Freitas, Clodomir dos Santos Bastos Filho, Cristina Moniz de Aragao Gualda, Daniella Soares de Araujo, Dinis Almeida, Ede Vidal Moreira, Eduardo Aguiar de Oliveira, Edvandir Felix de Paiva, Elaine Cristina da Costa Leite, Emerson Roberto Sousa da Silva, Flavia Torres Santos, Francesca Chein Muniz, Gastao Schefer Neto, Guilherme Augusto Campos Torres Nunes, Guilherme Ribeiro Goncalves Barrocas, Gutemberg de Jesus Rodrigues Silva, Hellen Cristina Leonel Cassimiro, Juliana Melo Azevedo, Leonardo Gomes Vieira, Lorena de Sousa Costa, Luciano Dias de Castro, Luisa Nardelli, Marcelo Augusto Xavier da Silva, Marcelo Fernando Borsio, Maria Raquel de Carvalho Silveira, Mary Jane Fernandes Marques, Melissa Teodoro Maximino, Milton Francisco Barboza, Monica Paulo de Souza, Pablo Oliva Souza, Renata Quinaud de Souza, Ronilson de Assis Ferrari, Sandro Rogerio Jansen Castro, Sidnei Ludwig Maciel, Suzane Paes de Vasconcelos, Tathyana Chamon Ribeiro Soares, Tatiana Nunes Lima e Valeria Borba da Silva, servidores do Departamento de Polícia Federal, totalizando quarenta e duas pessoas.
2.	Como consignado no Relatório que precede este Voto, a Secretaria de Fiscalização de Pessoal (Sefip) , com anuência do MPTCU, propõe: (i) a negativa de registro de cinco atos, expedindo determinação ao Departamento de Polícia Federal; (ii) o registro de outros trinta e cinco atos e (iii) a prejudicialidade, por perda de objeto, da análise de mérito dos atos de Lorena de Sousa Costa e Renata Quinaud de Souza.
3.	Adoto como razões de decidir o exame da Sefip, que examinou cada um dos atos de admissão, todos amparados por decisões judiciais, à exceção dos atos referentes à admissão de Renata Quinaud de Souza e Lorena de Sousa Costa.
4.	Como restou demonstrado, o exame dos atos atinentes à Lorena de Sousa Costa e à Renata Quinaud de Souza está prejudicado, em razão do falecimento desta, assim como do desligamento daquela do quadro funcional do Departamento da Polícia Federal.
5.	Quanto aos atos de admissão referentes a Emerson Roberto Sousa da Silva, Daniella Soares de Araújo, Marcelo Fernando Borsio, Mary Jane Fernandes Marque e Leonardo Gomes Vieira, estão amparados em provimentos judiciais de natureza precária, razão por que deve-se negar a eles registro, com expedição de acompanhamento das decisões judiciais por parte do órgão responsável, em consonância com a jurisprudência desta Corte, a exemplo dos Acórdãos 3212/2019, 4217/2017, 2396/2017, 6304/2016 e 3503/2016, da 1ª Câmara, assim como dos Acórdãos 571/2019, 8651/2018, 6300/2018, da 2ª Câmara. Não custa repisar que o Supremo Tribunal Federal já se manifestou, em sede de repercussão geral, quanto a impossibilidade de manutenção em cargo público de servidor que tomou posse com fundamento em provimentos judiciais dessa natureza (RE 608482, Relator:  Min. TEORI ZAVASCKI, Tribunal Pleno, julgado em 7/8/2014, Acórdão Eletrônico Repercussão Geral – Mérito DJe-213 Divulg 29-10-2014 Public 30-10-2014) .
6.	Por fim, em relação aos demais atos, a Sefip, ao consultar o andamento processual das ações judiciais que lhes sustentam, informa que estão todas transitadas em julgado, e, portanto, são dotadas de plena eficácia para tornar regulares as respectivas admissões, não cabendo ao TCU a verificação do mérito das decisões judiciais em sede administrativa.
Ante o exposto, VOTO por que o Tribunal adote a minuta de Acórdão que ora submeto à apreciação deste Colegiado.
TCU, Sala das Sessões Ministro Luciano Brandão Alves de Souza, em 6 de abril de 2020.
AROLDO CEDRAZ 
Relator